【裁判字號】    98,法,55
【裁判日期】    981106
【裁判案由】    變更捐助章程
【裁判全文】
臺灣士林地方法院民事裁定                98年度法字第55號
聲  請  人  甲○○
相  對  人  財團法人高逸文教基金會
法定代理人  甲○○
上列聲請人聲請變更相對人捐助暨組織章程，本院裁定如下：
    主  文
財團法人高逸文教基金會捐助章程准予補充變更如附表「修正條
文」欄第二條、第五條至第十二條、第十四條至第十七條所示。
其餘聲請駁回。
聲請程序費用新臺幣壹仟元由聲請人負擔。
    理  由
一、本件聲請意旨略以：聲請人為相對人財團法人高逸文教基金
    會（原名宏廣文教基金會）董事長，該財團法人經報奉行政
    院教育部於民國75年12月17日以台（75）高字第57813 號設
    立許可有案，並聲請本院登記處於76年1 月13日核准發給法
    人登記證書（登記簿第1 冊、第47頁第24號）。茲因相對人
    章程所定之組織不完全，重要之管理方法不具備，為維持財
    團之目的或保存其財產，乃提請第4 屆董事會議決議，補充
    變更如附件對照表所示，並報請行政院文化建設委員會以98
    年9 月28日文壹字第0983406133號函備查在案。為此，依民
    法第62條、第63條規定，請求裁定准為必要之處分或變更等
    語。
二、按財團之組織及其管理方法，由捐助人以捐助章程或遺囑定
    之。捐助章程或遺囑所定之組織不完全，或重要之管理方法
    不具備者，法院得因主管機關、檢察官或利害關係人之聲請
    ，為必要之處分；又為維持財團之目的或保存其財產，法院
    得因捐助人、董事、主管機關、檢察官或利害關係人之聲請
    ，變更其組織，民法第62條、第63條定有明文。經核聲請人
    聲請准予補充變更財團法人宏廣文教基金會捐助章程如附表
    所示，關於修正後第2 條、第5 條至第12條、第14條至第17
    條，與財團法人之立法精神並不違背，且與民法有關法人之
    規定亦無抵觸，聲請人就該部分聲請補充變更相對人章程，
    於法尚無不合，應予准許。
三、其餘聲請應予駁回部分：
  (一)按名稱為財團法人設立時，應登記之事項之一；又法人登記
    後，有應登記之事項而不登記，或已登記之事項有變更而不
    為變更之登記者，不得以其事項對抗第三人，民法第61條第
    1 項第2 款及第31條分別定有明文。而財團法人擬變更其名
    稱時，應依非訟事件法第82條規定，逕向該法人事務所所在
    地之地方法院登記處聲請變更登記。至於其法人名稱變更登
    記之聲請可否准許，亦應由受理之地方法院登記處依有關法
    規就該事件具體情事認定之。再者民法第61條第1 項各款所
    定應登記事項，除關於財團目的、組織或重要之管理方法之
    登記事項外，自得準為變更登記，司法院（77）秘台廳(一)字
    第2120號函、（70）秘台廳一字第1886號函可資參照。即關
    於財團法人名稱之變更，應逕向法院登記處聲請變更，非向
    民事法院聲請裁定為之，亦非民事法院所應審查之範疇。本
    件聲請人聲請准予修正相對人捐助章程第1 條規定，變更該
    會名稱為「財團法人高逸文教基金會（原名財團法人宏廣文
    教基金會）」，是非屬捐助章程所定組織不完全或重要管理
    方法不具備，其此部分之聲請已非有據。
  (二)第按財團法人之捐助章程，依民法第60條第2 項及第62條前
    段規定，應訂明法人之目的、所捐財產、財團之組織及其管
    理方法。財團法人經設立登記後，如其捐助章程所定之組織
    不完全，或重要之管理方法不具備，得依民法第62條後段之
    規定，聲請法院為必要之處分，至不屬上述事項之章程變更
    ，參酌民法第59條之規定，祇需取得目的事業主管機關之許
    可，即可聲請該管法院辦理變更登記，無聲請法院處分之必
    要。本件聲請人聲請准予修正相對人捐助章程第4 條部分，
    係修正會址為臺北市○○路○ 段375 號9 樓之2 （原設址臺
    北市○○區○○路266 巷6 弄6 號7 樓），核非屬捐助章程
    所定組織不完全或重要管理方法不具備，依上開說明，僅需
    向該管地方法院辦理變更登記即可，尚不得聲請法院為必要
    處分，故其此部分之聲請，亦為於法不合，不應准許。
  (三)末按捐助財產設立財團法人，係以公益為目的，並非以自該
    財團法人獲得經濟上利益為目的，若將捐助人捐助之基金從
    事購買金融債券、受益憑證及股票等投資工具，將可獲取較
    存放於金融機構一年期定期存款為高之報酬，無非係以利用
    該財團之基金，以獲得經濟上之利益，此即與設立財團法人
    之目的有違。況將捐助人捐助之基金投資於上開金融工具，
    是否可獲取較高之報酬，仍繫於交易市場之各項因素，並無
    保證投資絕無風險，是以捐助基金投資於上開金融證券，勢
    須隨時注意市場行情變化，以求獲利，其結果與營利為目的
    之社團法人無殊，如一旦虧損，財團法人設立之目的將無法
    達成，難謂為係維持財團之目的或保存其財產之必要行為。
    經核如附表所示修正後第13條第1 項增設基金及各項收入之
    運用範圍，其中第2 款、第4 款關於「購買公債及短期票券
    、於安全可靠之原則下，經董事會同意在財產總額1/2 額度
    內，轉為有助增加財源之投資」之內容，乃繫於交易市場各
    項因素、為求獲利並存有虧損風險之投資行為，與相對人設
    立之公益目的抵觸，聲請人此部分聲請，於法洵屬未合，為
    不應准許。
五、爰裁定如主文。
中    華    民    國    98    年    11    月    6     日
                  民事第二庭  法  官  蕭錫証
以上正本證明與原本無異。
如對本裁定抗告，應於裁定送達後10日內向本院提出抗告狀。
中    華    民    國    98    年    11    月    12    日
                              書記官  林立原


司法院資訊處製作；財團法人民間司法改革基金會備份。
